【裁判字號】    97,消債更,771
【裁判日期】    971121
【裁判案由】    聲請更生程序
【裁判全文】
臺灣高雄地方法院民事裁定           97年度消債更字第771號
聲  請  人  甲○○
上列當事人聲請消費者債務清理事件，本院裁定如下：
    主  文
聲請人甲○○自民國九十七年十一月二十一日下午五時起開始更
生程序。
命司法事務官進行本件更生程序。
    理  由
一、聲請意旨略以：聲請人前積欠附表所示銀行消費借貸、信用
    卡、現金卡契約等無擔保債務合計共新台幣（下同）2,789,
    233 元，因無法清償債務，於民國95年10月16日，依金融主
    管機關協調成立之中華民國銀行公會會員辦理消費金融案件
    無擔保債務協商機制，與如附表所示之最大債權銀行台新銀
    行達成分期還款協議，約定自95年11月起，以分120 期，每
    月償還26,076元之方式，償還前開債務。惟因聲請人後來因
    生意不佳而結束畫廊之營業，目前受僱於他人月薪僅2 萬多
    元，已不足以負擔上開協商款26,076元。因聲請人履行上開
    分期還款協議顯有重大困難，且係因不可歸責於聲請人之事
    由所致，爰依消費者債務清理條例之規定聲請更生等語。
二、按，「債務人不能清償債務或有不能清償之虞者，得依本條
    例所定更生程序，清理其債務」；「債務人無擔保或無優先
    權之債務總額未逾新台幣1,200 萬元者，於法院裁定開始清
    算程序或宣告破產前，得向法院聲請更生。」；「債務人與
    金融機構協商成立者，不得聲請更生或清算。但因不可歸責
    於己之事由，致履行顯有重大困難者，不在此限。」、「本
    條例施行前，債務人依金融主管機關協調成立之中華民國銀
    行公會會員，辦理消費金融案件無擔保債務協商機制與金融
    機構成立之協商，準用前項之規定。」，消費者債務清理條
    例第3 條、第42條第1 項、第151 條第5 項、第6 項分別定
    有明文。又「法院開始更生程序之裁定，應載明其年、月、
    日、時，並即時發生效力。」；「法院裁定開始更生或清算
    程序後，得命司法事務官進行更生或清算程序，必要時得選
    任律師、會計師或其他適當之自然人或法人一人為監督人或
    管理人。」，消費者債務清理條例第45條第1 項、第16條第
    1 項亦有明文。
三、查，聲請人主張其積欠如附表所示之銀行上開債務，因無法
    清償債務，於95年10月16日，依中華民國銀行公會會員辦理
    消費金融案件無擔保債務協商機制，與如附表所示之全體債
    權人達成每月應償還26,076元予各債權人之協議，業據聲請
    人提出財團法人金融聯合徵信中心當事人查詢個人資料（信
    用報告）回覆書、協議書、無擔保債務還款計劃等影本在卷
    可參（卷第22-25 、41-43 頁以下），足認屬實。故本件所
    應審酌者為聲請人於協商後是否有不可歸責於己之事由，致
    履行顯有重大困難之情形。
四、次按，所謂「不可歸責於己之事由」，係指客觀上聲請人之
    支出增多，或收入、收益減少，非其成立協商時所能預期之
    情形，例如僱佣之公司倒閉、被裁員、因病無法工作等非自
    願性失業致無收入；減薪、降級、調職致收入減少；結婚、
    生子或家屬患病等致支出增加；物價工資上漲而成本增加、
    業積減少、不景氣生意慘淡等致收益減少等之情形屬之。經
    查：
（一）聲請人主張其所經營之美畫人生畫廊，因生意不佳而結束
      營業，其後受僱於他人之每月薪資約為2 萬元，業據其陳
      明在卷，並有財政部高雄市國稅局苓雅稽徵所營業函及核
      定稅額繳款書、員工職務證明書在卷可稽（卷第61-68 、
      87、46頁），足認屬實。以聲請人之前經營畫廊之每月平
      均營業額約為168,600 元，而其現受僱於他人工作之每月
      收入只有2 萬元之情形，確有收入顯然減少之情形。
（二）又聲請人名下無任何財產，有聲請人之財產歸屬資料清單
      在卷可稽（卷第18頁），則以聲請人每月之實際收入約2
      萬元，顯不足以清償償還上開協議之每月分期款26,076元
      ，如依約還款，顯然連聲請人本人之基本生活所須均無法
      維持，此與內政部公告之97年度高雄市低收入戶最低生活
      費每人每月為10,991元相較，更為顯然。故本件聲請人無
      法依協議繼續償還，係因客觀收入不足及協議後收入減少
      所致，非因協議後故意有浪費或其他不利償還之行為，應
      認確係因不可歸責於聲請人之事由，致履行顯有重大困難
      ，且確有不能清償債務之情事。
五、綜上所述，聲請人履行上開分期還款協議顯有重大困難，且
    顯然有不能清償債務之情事；又上開事由係因聲請人於協商
    成立後，因生意不佳結束營業等不可歸責於聲請人之事由所
    致，業見前述，故聲請人之上開主張，堪足採信。另本件聲
    請人無法清償如附表所示之無擔保債務未逾1,200 萬元，且
    無消費者債務清理條例第46條各款所定應駁回更生聲請之事
    由存在，故聲請人聲請本件更生，即無不合，應予准許；另
    並依上開規定命司法事務官進行本件更生程序，爰裁定如主
    文所示。
六、依消費者債務清理條例第11條第1 項、第45條第1 項、第16
    條第1 項，裁定如主文。
中    華    民    國    97    年    11    月    21    日
                  民事第五庭  法      官  郭文通
上為正本係照原本作成。
本件不得抗告。
本裁定已於民國97年11月21日下午5時公告。
中    華    民    國    97    年    11    月    21    日
                              書  記  官  卓榮杰
附表：債權人清冊
┌──┬────────────┬────────┐
│編號│債權人                  │金額（新臺幣）  │
├──┼────────────┼────────┤
│一  │合作金庫商業銀行        │     48,367元   │
├──┼────────────┼────────┤
│二  │上海銀行                │    217,015元   │
├──┼────────────┼────────┤
│三  │台北富邦銀行            │     98,000元   │
├──┼────────────┼────────┤
│四  │國泰世華銀行            │    360,073元   │
├──┼────────────┼────────┤
│五  │兆豐國際商業銀行        │     90,813元   │
├──┼────────────┼────────┤
│六  │渣打國際商業銀行        │     98,367元   │
├──┼────────────┼────────┤
│七  │台灣新光商業銀行        │     60,324元   │
├──┼────────────┼────────┤
│八  │陽信銀行                │     81,774元   │
├──┼────────────┼────────┤
│九  │遠東銀行                │    107,522元   │
├──┼────────────┼────────┤
│十  │台新銀行                │   847,000 元   │
├──┼────────────┼────────┤
│十一│安泰銀行                │   519,000 元   │
├──┼────────────┼────────┤
│十二│中國信託銀行            │    165,462元   │
├──┼────────────┼────────┤
│十三│慶豐銀行                │     95,516元   │
├──┴────────────┼────────┤
│合計                          │  2,789,233元   │
└───────────────┴────────┘


司法院資訊處製作；財團法人民間司法改革基金會備份。
